【裁判字號】    95,重訴,145
【裁判日期】    951205
【裁判案由】    毒品危害防制條例
【裁判全文】
臺灣臺北地方法院刑事判決             95年度重訴字第145號
公  訴  人  臺灣臺北地方法院檢察署檢察官
被      告  丙○○
            甲○○
共      同
指定辯護人  本院公設辯護人  乙○○
上列被告因毒品危害防制條例案件，經檢察官提起公訴（95年度
偵字第14647號），本院判決如下：
    主  文
丙○○製造第二級毒品，處有期徒刑捌年陸月。扣案如附表一所
示之物均沒收銷燬之。扣案如附表二所示之物均沒收。
甲○○無罪。
    事  實
一、丙○○有違反肅清煙毒條例、麻醉藥品管理條例前科（不構
    成累犯），明知甲基安非他命為毒品危害防治條例規範之第
    二級毒品，不得製造、販賣及持有，竟基於製造甲基安非他
    命毒品販售牟取不法利益之犯意，於民國95年5月底某日，
    在台北市○○路與民族東路口，以新臺幣（下同）170萬元
    之價格，向不詳姓名綽號「阿忠」者購得製造甲基安非他命
    之原料後，在臺北縣石碇鄉十八重溪96之1號住處，製造甲
    基安非他命。嗣於95年7月7日12時30分為警在上址查獲，並
    扣得甲基安非他命成品總淨重約4432.57公克（起訴書誤載
    為4438.08公克，應予更正，即內政部警政署刑事警察局鑑
    定書編號A5黑色塊狀物淨重4078.71公克，驗餘淨重4074.
    04 公克、A7黃色膏狀物淨重93. 2公克，驗餘淨重81.66公
    克、A8-2白色晶體淨重1.49公克，驗餘淨重1.38公克、A9黑
    色結晶體淨重259.17公克，驗餘淨重252.01公克）、液態甲
    基安非他成品總淨重6834.0 5公克（即內政部警政署刑事警
    察局鑑定書編號A1黑色液體淨重820公克，驗餘淨重809.33
    公克、A2褐色液體淨重1800公克，驗餘淨重1789.05公克、
    A3褐色液體淨重1650公克，驗餘淨重1636.31公克、A4褐色
    液體淨重2564.05公克，驗餘淨重2548.69公克）及其所有供
    製造安非他命毒品之瓦斯爐1台、結晶盤6個、燒瓶1個、漏
    斗1個、電子磅秤大台1台、過濾網杓7個、量杯4個、玻璃吸
    管4支、溫度計1支、過濾碳粉2包、挖杓3支、硫酸鋇3包（
    警秤毛重745公克）、明礬1包（警秤毛重477公克）、分裝
    袋450 個、電子磅秤小台2台、瓦斯桶1桶、冰箱1台、硫酸5
    瓶、碳酸1瓶、水酸化物5瓶、鹽化物5瓶及麻黃原料（驗
    餘淨重437.63公克、5.11公克，即內政部警政署刑事警察局
    鑑定書編號A6、A8-1、A8-3）、上開毒品之包裝物等物品。
二、案經臺北縣政府警察局土城分局報請臺灣臺北地方法院檢察
    署檢察官偵查起訴。
    理  由
壹、被告丙○○部分
一、訊據被告丙○○自承於上揭時地因欲購買第二級毒品安非他
    命成品販賣，惟因內容不純故自行於上揭時地以上開工具自
    行加工製造安非他命，並坦承製造之方式係先將原料加水溶
    化，加入醋酸鈉予以加溫，再以網杓撈取等情不諱，並有如
    附表一、二所載之固體及液態甲基安非他命、製造甲基安非
    他命之工具扣案可證，上開扣案之結晶體、液體經送內政部
    警政署刑事警察局檢驗結果，編號A1黑色液體（淨重820公
    克，驗餘淨重809.33公克）、A2褐色液體（淨重1800公克，
    驗餘淨重1789.05公克）、A3褐色液體（淨重1650公克，驗
    餘淨重1636.31公克）、A4褐色液體（淨重2564.05公克，驗
    餘淨重2548.69公克）、編號A5黑色塊狀物（淨重4078.71，
    驗餘淨重4074. 04 公克）、A7黃色膏狀物（淨重93.2公克
    ，驗餘淨重81.66公克）、A8-2白色晶體（淨重1.49公克，
    驗餘淨重1.38公克）、A9黑色結晶體（淨重259.17公克，驗
    餘淨重252.01公克）均含有甲基安非他命及四級毒品先驅原
    料麻黃等成分，有內政部警政署刑事警察局95年9月27日
    刑鑑字第0950106841號鑑定書在卷可憑，且有現場照片附卷
    可參，被告雖辯稱其製造安非他命均未完成成品而未遂等語
    ，然查，甲基安非他命為毒品危害防制條例第2條第2項第2
    款所定之第二級毒品，係以鹽酸麻黃素為原料，先經鹵化反
    應程序製成氯假麻黃素，再經氫化反應程序而產生含有甲基
    安非他命成分之滷水（液態甲基安非他命），最後經純化結
    晶步驟，將生成之結晶物脫水風乾，而得高純度之固態甲基
    安非他命。故就製造過程而言，氫化反應程序所產生之滷水
    ，已含有甲基安非他命之成分，即屬化學反應之製成品，應
    認已製造既遂。至純化結晶步驟，僅係去其雜質並使之固化
    為結晶體，以提高純度及方便施用；如謂須俟完成純化結晶
    步驟始為既遂，不但與甲基安非他命製造結果所呈現之化學
    反應狀態不合，抑且不足以遏阻毒品之擴散，達到刑罰之一
    般預防功能，當非毒品危害防制條例之立法本旨。內政部警
    政署刑事警察局鑑驗結果，認附表一所示之扣案物均含有甲
    基安非他命成分，應認被告製造甲基安非他命行為已達既遂
    程度（最高法院94台上6196號判決參照），故被告所辯其製
    造未遂云云，尚難採信，本件事證明確，被告丙○○犯行洵
    堪認定，應依法論科。
二、核被告所為係犯毒品危害防制條例第4條2項之製造第二級毒
    品罪。其製造甲基安非他命後進而持有，其持有之低度行為
    應為製造之高度行為所吸收，不另論罪。其於95年5月底至7
    月7日為警查獲前接續製造之多次動作，為接續犯，應認係
    實質上一罪。爰審酌被告有事實欄所載之前科，有台灣高等
    法院被告前案紀錄表在卷可稽，素行非佳，所製造甲基安非
    他命之數量龐大，惟其供稱其動機係供自己施用而為，亦未
    查獲有意圖販賣之證據，所生危害尚屬非鉅及其犯罪後坦承
    犯行之態度等一切情狀，認公訴人之求刑尚屬過重，量處如
    主文所示之刑，以資懲儆。扣案如附表一所示之第二級毒品
    ，均應依毒品危害防制條例第18條所規定，宣告沒收並銷燬
    之。至於鑑驗耗用之甲基安非他命既已滅失，自毋庸告沒收
    銷燬，又附表二所示之製造甲基安非他命之器具、原料及外
    包裝之器具，為被告丙○○所有，業據其供明，均應依毒品
    危害防制條例第19條第1項前段之規定，併予宣告沒收。
貳、被告甲○○部分
一、公訴意旨略以：被告甲○○與被告丙○○為夫妻，明知安非
    他命為毒品危害防治條例規範之第二級毒品，不得製造、販
    賣及持有，竟共同基於製造安毒販售牟取不法利益之犯意聯
    絡，先由丙○○於民國95年5月底某日，在台北市○○路與
    民族東路口，以新臺幣（下同）170萬元之價格，向真實姓
    名年籍不詳、綽號「阿忠」者購得製造安非他命之原料後，
    與甲○○共同在臺北縣石碇鄉十八重溪96之1號駐處，製造
    安非他命。嗣於95年7月7日12時30分為警在上址查獲，並扣
    得安非他命成品毛重約4459.58公克（淨重約4438.08公克即
    內政部警政署刑事警察局鑑定書編號A5、A7、A8、A9）、液
    態成品毛重約9929.06公克（淨重約6438.05公克即內政部警
    政署刑事警察局鑑定書編號A1、A2、A3、A4）及製造安毒之
    瓦斯爐、結晶盤、燒瓶、漏斗、電子磅秤、過濾網杓、量杯
    、玻璃吸管、溫度計、過濾碳粉、挖杓、硫酸鋇、明礬、瓦
    斯桶、冰箱、硫酸、碳酸、水酸化物、鹽化物等不法物品，
    因認被告甲○○涉犯共同製造第二級毒品罪嫌等語。
二、公訴人認被告甲○○涉犯上開犯行無非係以被告丙○○、甲
    ○○之供述、扣案之上開物品、內政部警政署刑事警察局鑑
    定書、現場照片在卷，為其論據。
三、按犯罪事實應依證據認定之，無證據不得認定犯罪事實，又
    不能證明被告犯罪者，應諭知無罪之判決，刑事訴訟法第15
    4條第2項、第301條第1項分別定有明文。次按認定不利於被
    告之事實，須依積極證據，茍積極之證據本身存有瑕疵而不
    足為不利於被告事實之認定，即應為有利於被告之認定，更
    不必有何有利之證據，至認定犯罪事實所憑之證據，雖不以
    直接證據為限，間接證據亦包括在內；然無論直接或間接證
    據，此用以證明犯罪事實之證據，猶須於通常一般人均不至
    於有所懷疑，堪予確信其已臻真實者，始得據以為有罪之認
    定，倘其證明尚未達到此一程度，而有合理性懷疑之存在，
    無從為有罪之確信時，自應為被告無罪之判決。（最高法院
    76年度台上字第4986號、30年上字第816號判例意旨、82年
    度台上字第163號判決參照）又按供述證據有其特殊性，與
    物證或文書證據具有客觀性及不變性並不相同，蓋個人因觀
    察角度、表達能力、誠實意願、嚴謹程度及利害關係之不同
    ，時有對相同事物異其供述之情形發生，故供述證據互相矛
    盾，事實審法院應就其全盤供述之意旨，佐以卷內其他證據
    資料，為綜合判斷，並依據經驗法則與論理法則，以定其取
    捨。（最高法院92年度台上字第5200號判決參照）訊據被告
    甲○○堅決否認涉有上開犯行，辯稱其並未參與製造第二級
    毒品之犯行，係其夫丙○○一個人製造，查獲當日其在房間
    看電視，其不知為何於警訊筆錄如此回答，可能是太累了等
    語。經查：
    （一）被告甲○○於警訊中所供述，經本院當庭勘驗警訊錄
          音帶，其內容為：警員問：「95年5月到6月初開始製
          造安非他命迄今做了多少成品？」被告甲○○答：「
          尚無成品。」警員問：「你知道嗎？」被告甲○○答
          ：「我知道。」警員問：「你想要賣給誰？」被告甲
          ○○答：「我沒有想要賣給誰。」警員問：「你的意
          思是指你們是要自己吃、自己做，沒有要賣給別人？
          」被告甲○○答：「是的。」警員問：「你們都沒有
          在吃安非他命？」被告甲○○答：「沒有。」警員問
          ：「這樣也是要驗。」被告甲○○沒有回答。核與警
          訊筆錄所載並非一致，依刑事訴訟法第100-1條第2項
          規定，筆錄內所載之被告陳述與錄音或錄影之內容不
          符者，除有前項但書之急迫情形外，其不符之部分，
          不得作為證據。則被告甲○○之警訊筆錄中所載「因
          為我們都有吸食安非他命, 所以我們才想要製造安非
          他命自己吸食」等語，核與錄音內容不符，且被告李
          月珠亦供稱其意思並非坦承共同製造安非他命之意，
          依其全盤供述之意旨，該警訊筆錄應不得作為證據。
    （二）被告丙○○於本院審理中亦供稱其係一人獨自製造第
          二級毒品，與其妻無關，當日其妻甲○○剛自娘家返
          家，看到其製造安非他命尚與其吵架，指責其「自作
          孽不可活」等語（見本院95年11月21日審判筆錄），
          則被告甲○○僅係知悉被告丙○○有製造第二級毒品
          之事實，尚難認其有參與製造之犯行。
    （三）至於證人即查獲警員到庭證稱：當初決定移送被告李
          月珠為共犯係因依現場情形來看，被告甲○○不可能
          不曉得等語（見上開審判筆錄），並提出現場照片為
          佐，惟查，現場雖數處均擺放有製造甲基安非他命之
          器具，於臥室所僅有之桌面有製造甲基安非他命之器
          具外，尚有被告甲○○之個人用品及行動電話，有現
          場照片在卷可參，然被告甲○○之知情尚與有共同犯
          意有別，夫妻雖共處一室，惟其二人之行為亦可能有
          別，而責任不應一致，依卷內資料尚查無任何積極證
          據足認被告甲○○有參與製造之犯行，亦無法認定其
          有共同之犯意聯絡，尚難僅憑被告甲○○與被告劉世
          明為夫妻，共處一室即認定被告甲○○有參與製造第
          二級毒品之犯行，本件不能證明被告甲○○犯罪，依
          前開說明，自應為被告甲○○無罪之諭知。
據上論斷，應依刑事訴訟法第299條第1項前段、第301條第1項、
毒品危害防制條例第4條第2項、第18條第1項前段、第19條第1項
前段，刑法第11條，判決如主文。
本案經檢察官鄭堤升到庭執行職務
中    華    民    國    95    年    12    月    5     日
          刑事第二庭    審判長法  官  吳孟良
                              法  官  蘇嘉豐
                              法  官  沈君玲
以上正本證明與原本無異。
如不服本判決，應於判決送達後10日內，向本院提出上訴狀。
                              書記官  袁以明
中    華    民    國    95    年    12    月    5     日
附錄本案論罪科刑法條全文
毒品危害防制條例第4條第2項
製造、運輸、販賣第二級毒品者，處無期徒刑或 7 年以上有期徒
刑，得併科新臺幣 7 百萬元以下罰金。
附表一
１．甲基安非他命成品總淨重約4432.57公克（即內政部警政署
    刑事警察局鑑定書編號A5黑色塊狀物淨重4078.71，驗餘淨
    重4074. 04公克、A7黃色膏狀物淨重93. 2公克，驗餘淨重
    81.66公克、A8-2 白色晶體淨重1.49公克，驗餘淨重1.38公
    克、A9黑色結晶體淨重259.17公克，驗餘淨重252.01公克）
    。
２．液態甲基安非他成品總淨重6834.0 5公克（即內政部警政
    署刑事警察局鑑定書編號A1黑色液體淨重820公克，驗餘淨
    重809.33公克、A2褐色液體淨重1800公克，驗餘淨重1789.0
    5公克、A3褐色液體淨重1650公克，驗餘淨重1636.31 公克
    、A4褐色液體淨重2564.05公克，驗餘淨重2548.69公克）。
附表二
１．瓦斯爐1台、結晶盤6個、燒瓶1個、漏斗1個、電子磅秤大台
    1台、過濾網杓7個、量杯4個、玻璃吸管4支、溫度計1支、
    過濾碳粉2包、挖杓3支、硫酸鋇3包（警秤毛重745公克）、
    明礬1包（警秤毛重477公克）、分裝袋450個、電子磅秤小
    台2台、瓦斯桶1桶、冰箱1台、硫酸5瓶、碳酸1瓶、水酸化
    物5瓶、鹽化物5瓶等物品、四級毒品先驅原料麻黃驗餘淨
    重437.63公克、5.11公克（即內政部警政署刑事警察局鑑定
    書編號A6、A8-1、A8-3）。
２．包裝塑膠桶1個、包裝玻璃杯2個、包裝塑膠盒1個、包裝塑
    膠袋6個。


司法院資訊處製作；財團法人民間司法改革基金會備份。
